---
title: "Projet CREPS"
output:
  pdf_document:
    fig_height: 4
    fig_width: 5.5
    number_sections: yes
    toc: yes
date: "`r Sys.Date()`"
subtitle: "Mise en place d'un modèle statistique pour validaton du testing TM2S"
geometry: "left=3cm,right=3cm,top=3cm,bottom=3cm"
header-includes:
- \usepackage{authblk}
- \usepackage[french]{babel}
- \usepackage{fancyhdr}
- \pagestyle{fancy}
- \renewcommand\headrulewidth{1pt}
- \fancyhead[L]{\scshape \leftmark}
- \fancyhead[R]{\bfseries Projet tutoré}
- \fancyfoot[L]{INSA Toulouse}
- \author{\bfseries Célia DULUC, Thomas NIVELET, Alexia GHOZLAND}
- \affil{4\textsuperscript{e} année MA}
- \affil{INSA Toulouse}
- \affil{\small Année universitaire 2020-2021}
---

```{r setup, include=FALSE}
knitr::opts_chunk$set(echo = TRUE, cache=TRUE)
```

**Importation des librairies `R` nécessaires**

```{r, include=FALSE}
library(readxl)
library(ggplot2)
library(ggmosaic)
library(MASS)
library(dplyr)
library(fmsb)
library(corrplot)
```

**Importation des données** 

```{r}
# Importation du fichier de données depuis un .xlsx
donnees_creps21 <- read_excel("donnees_finales_2021.xlsx")
```

# Statistiques descriptives : première prise en main des données
## Statistiques unidimensionnelles : étude générale des pôles et des scores obtenus

```{r}
# Redéfinition de la variable qualitative à bon escient (en facteurs)
donnees_creps21$POLES <- as.factor(donnees_creps21$POLES)

# Vérification du contenu et présentation sommaire des variables
summary(donnees_creps21)
head(donnees_creps21)
```
```{r}

pie(table(donnees_creps21$POLES), col = c("lightskyblue2", "lightgoldenrod3", "mistyrose4", "lightcoral", "mediumblue", "lightseagreen", "darkorange2", "brown4"),main = "Répartition des athlètes dans les pôles")

barplot(table(factor(donnees_creps21$SCORE, levels = 0:20)), main = "Scores obtenus - Tous pôles confondus", ylim = c(0,20), cex.names = 0.6, ylab = "Effectifs", xlab= "Score", col = heat.colors(20))

dim(donnees_creps21)
```
Données concernant les athlètes du CREPS de la saison 2020-2021 qui ont pu passer le TM2S, soit 86 athlètes.
```{r}
SCORE <- donnees_creps21$SCORE
POLES <- donnees_creps21$POLES

tab_mean <- tapply(SCORE, POLES, mean) # Moyenne des scores pour chaque pôle
tab_median <- tapply(SCORE, POLES, median) # Médiane des scores pour chaque pôle
tab_mean
tab_median
```
```{r}
boxplot(donnees_creps21$SCORE ~ donnees_creps21$POLES, cex.axis = 0.8, main = "Boxplots parallèles des scores en fonction des pôles", xlab = "Pôles", ylab = "Score")
```
```{r}
par(mfrow=c(1,2))
plot(donnees_creps21$SCORE_MOB ~donnees_creps21$POLES, ylab="Score en mobilité", xlab="Poles")
plot(donnees_creps21$SCORE_STAB ~donnees_creps21$POLES, ylab="Score en stabilité", xlab="Poles")
```
```{r}
#essai
coord_x=donnees_creps21$SCORE
coord_y=donnees_creps21$BLESS
reg <- lm(coord_y ~ coord_x)
nom=donnees_creps21$INDIV #ou rien mettre et ça donne des numéros de 1 à 86 (plus propre) mais du coup on sait pas quel pôle...
plot(coord_x,coord_y,  ylab="Number of injuries", xlab="Score", main="Number of injuries VS score", cex.main=0.7)
abline(reg, col = "red")
#text(coord_x,coord_y,nom, pos=2, offset=0.5, cex=0.7)
summary(reg)
```
On réalise un test de Fisher de sous-modèle : modèle blanc (simplement ajusté par une constante contre le modèle de régression linéaire).
La p-valeur est largement supérieure à un seuil de 0.05%. 
On ne peut donc pas rejeter le modèle blanc. Autrement dit, le modèle de régression linéaire n'ajuste pas les données. On ne peut pas conclure que le score au TM2S explique le nombre de blessures qu'un athlète se fait au cours d'une saison.

```{r}
#essai
coord_x=donnees_creps21$SCORE
coord_y_1=donnees_creps21$INDISPO_1
reg1 <- lm(coord_y_1 ~ coord_x)
nom=donnees_creps21$INDIV #ou rien mettre et ça donne des numéros de 1 à 86 (plus propre) mais du coup on sait pas quel pôle...
plot(coord_x,coord_y_1,  ylab="Number of injuries of type 1", xlab="Score", main="Number of injuries of type 1 VS score", cex.main=0.7)
abline(reg1, col = "red")
#text(coord_x,coord_y,nom, pos=2, offset=0.5, cex=0.7)
summary(reg1)
```

```{r}
#essai
coord_x=donnees_creps21$SCORE
coord_y_2=donnees_creps21$INDISPO_2
reg2 <- lm(coord_y_2 ~ coord_x)
nom=donnees_creps21$INDIV #ou rien mettre et ça donne des numéros de 1 à 86 (plus propre) mais du coup on sait pas quel pôle...
plot(coord_x,coord_y_2,  ylab="Number of injuries of type 2", xlab="Score", main="Number of injuries of type 2 VS score", cex.main=0.7)
abline(reg2, col = "red")
#text(coord_x,coord_y,nom, pos=2, offset=0.5, cex=0.7)
summary(reg2)
```

```{r}
#essai
coord_x=donnees_creps21$SCORE
coord_y_3=donnees_creps21$INDISPO_3
reg3 <- lm(coord_y_3 ~ coord_x)
nom=donnees_creps21$INDIV #ou rien mettre et ça donne des numéros de 1 à 86 (plus propre) mais du coup on sait pas quel pôle...
plot(coord_x,coord_y_3,  ylab="Number of injuries of type 3", xlab="Score", main="Number of injuries of type 3 VS score", cex.main=0.7)
abline(reg3, col = "red")
#text(coord_x,coord_y,nom, pos=2, offset=0.5, cex=0.7)
summary(reg3)
```

Au vu des résultats ci-dessus, les scores au TM2S ne semblent pas non plus liés à la fréquence d'un type de blessures en particulier.


Réflexion: Pourquoi ces résultats (non significatifs) ?
- Trop de blessures sont liés à des chocs, des contacts, des situations communes (pas de sport mais chute à vélo par exemple?) ? Donc au final, le score au test ne peut pas influer sur l'occurence de blessures. Ce serait top de pouvoir distinguer même si c'est réellement presque impossible.
- saison peu représentative avec le Covid??? Pas de réelles compétitions?
- un temps total d'arrêt en semaine aurait été plus représentatif que le nombre de blessures? Car une blessure n'a pas forcément le même poids. Même si la distinction en 3 types de blessures est fournie, il est difficile d'aggréger les résultats.
- ???


ESSAYER régression linéaire multiple! Expliquer le score en fonction de trois variables INDISPO_i (i=1,2,3) pour voir si un lien apparaît. (même si c'est un peu "à l'envers").
```{r}
#essai
coord_y_Score=donnees_creps21$SCORE
coord_x_1=donnees_creps21$INDISPO_1
coord_x_2=donnees_creps21$INDISPO_2
coord_x_3=donnees_creps21$INDISPO_3
reg4 <- lm(coord_y_Score ~ coord_x_1 + coord_x_2 + coord_x_3) #modèle additif
summary(reg4)
```
OK bon beh mauvaise idée -> modèle tout pourri (p-valeur énorme).

