---
title: "Projet CREPS"
output:
  pdf_document:
    fig_height: 4
    fig_width: 5.5
    number_sections: yes
    toc: yes
date: "9 février 2021"
subtitle: "Mise en place d'un modèle statistique pour validaton du testing TM2S"
geometry: "left=2cm,right=2cm,top=2cm,bottom=2cm"
header-includes:
- \usepackage{authblk}
- \usepackage[french]{babel}
- \usepackage{fancyhdr}
- \pagestyle{fancy}
- \renewcommand\headrulewidth{1pt}
- \fancyhead[L]{\scshape \leftmark}
- \fancyhead[R]{\bfseries Projet tutoré}
- \fancyfoot[L]{INSA Toulouse}
- \author{\bfseries Célia DULUC, Thomas NIVELET, Alexia GHOZLAND}
- \affil{4\textsuperscript{e} année MA}
- \affil{INSA Toulouse}
- \affil{\small Année universitaire 2020-2021}
---

```{r setup, include=FALSE}
knitr::opts_chunk$set(echo = TRUE)
```

```{r}
library(readxl)
library(ggplot2)
library(ggmosaic)
library(MASS)
```

# Importation des données 

```{r}
# xlsx files
donnees_creps <- read_excel("donnees_CREPS_1.xlsx")
```


```{r}
donnees_creps$POLES <- as.factor(donnees_creps$POLES)
summary(donnees_creps)
head(donnees_creps)
```

# Prise en main des données et statistiques descriptives

```{r}
#par(mfrow = c(1, 4))
pie(table(donnees_creps$POLES), col = c("lightskyblue2", "lightgoldenrod3", "mistyrose4", "lightcoral", "mediumblue", "lightseagreen"),main = "Répartition des athlètes dans les pôles")

barplot(table(factor(donnees_creps$SCORE, levels = 0:20)), main = "Scores obtenus - Tous pôles confondus", ylim = c(0,15), cex.names = 0.6, ylab = "Effectifs", xlab= "Score", col = heat.colors(20))
```
- Camembert : 
On note que c'est en Basket Ball qu'il y a le plus d'athlètes, soit 1/3. Viennent ensuite (de façon décroissante) la Natation Synchronisée, la Boxe Française, l'Aviron et la Natation. C'est en bowling qu'il y a le moins d'athlètes.

- Barplot effectif/score 
La majorité des athlètes obtiennent un score de 10. + de notes en dessous qu'au dessus de la moyenne. (peut-être analyser les scores où il y a le + de monde et comparer : variabilité des profils etc)

```{r}
boxplot(donnees_creps$SCORE ~ donnees_creps$POLES, cex.axis = 0.8, main = "Boxplots parallèles des scores en fonction des pôles", xlab = "Pôles", ylab = "Score")
```
(50% des observations sont rassemblées à l'intérieur de la boîte)
BL,BK,AV : médianes alignées à 9/20
AV : faible écart inter-qartiles
en NS : médiane la plus élevée à 11/20 (logique avec graphes précédents)
-> scores médians plutôt similaires mais les scores de certains pôles sont plus variables (BF par rapport à AV par exemple"")

```{r}
ggplot(data = donnees_creps) + geom_histogram(aes(x = SCORE, fill = POLES), binwidth = 0.5) + scale_x_continuous(breaks=seq(0, 20, by = 1)) + xlab("Score") + ylab("Effectifs") + ggtitle("Effectifs selon les scores obtenus (toutes catégories) selon les pôles")
```
Parmi les boulistes, les moins nombreux, aucun n'obtient un score au dessus de 12, tout comme les pratiquants de la Boxe Française.
Les seuls 0 visibles correspondent aux athlètes du BK, mais ils sont les plus nombreux (donc + de possibilités de variation des scores).
Nat syncho : entre 7 (élevé comme score minimum) et 18/20

# Pour essayer d'étudier la spécificité de chaque pôle

```{r}
par(mfrow=c(2,2))
plot(donnees_creps$MOBINF ~donnees_creps$POLES, ylab="Score en mobilite inf", xlab="Poles")
plot(donnees_creps$MOBSUP ~donnees_creps$POLES, ylab="Score en mobilite sup", xlab="Poles")
plot(donnees_creps$STABINF ~donnees_creps$POLES, ylab="Score en stabilité inf", xlab="Poles")
plot(donnees_creps$STABSUP ~donnees_creps$POLES,ylab="Score en stabilité sup", xlab="Poles")
```


- Pour la mobilité inférieure (note sur 8) : la médiane de tous les pôles se situe aux alentours d'un score de 3, i.e 50% des athlètes de ces pôles ont un score inférieur à 3. Le pôle Natation Synchronisée se détache avec une médiane très proche de 6, et une certaine homogénéité des athlètes (faible écart interquartile). (Les nageuses sont plus souples : sont-elles moins blessées à ce niveau-la pour autant?).
- Pour la mobilité supérieure (note sur 4) : Les pôles Boxe et Bowling sont les plus faibles avec une médiane de 1. On peut également remarquer qu'un grand nombre d'atlètes ont un score approximatif de 1, car la médiane semble assimilable au premier quartile. Ces deux pôles semblent avoir un comportement similaire, même dispersion (cf ont-ils le même type de blessure?).Pour l'Aviron et le Basket, il est plus difficile de conclure, la dispersion est importante, les athlètes non homogènes? Plus grande homgonéité pour la Natation et la Natation Synchronisée, avec une médiane plus haute.
-Pour la staibilité inférieure (note sur 6) : Encore une fois, on constate une certaine disparité entre les pôles. Les médianes les plus faibles (autour de 2) pour la boxe, la natation et la Natation Synchronisée. Il y a une dispersion plus important pour les trois autres pôles mais ils obtiennent globalement de meilleurs scores.
-Pour la stabilité supérieure (note sur 2) : 75% des athlètes ont une note inférieure ou égale à 1 pour le basket, la boxe et le bowling. 75% des athlètes ont une note supérieure ou égale à 1 pour l'aviron et la natation. La répartition est symétrique par rapport au score 1 pour la Natation Synchronisée.

Mais toutes ces différences constatées entre pôles sont-elles significatives ou simplement minimes? Cf les tests de signifcativité des paramètres avec une ANOVA pour chaque type de score.

N.B: Les observations à l'extérieur des moustaches doivent être étudiées de plus près. Elles ne sont pas forcément des valeurs aberrantes, mais possiblement des valeurs "déterminantes". A creuser...

# Tests de modèle d'ANOVA

```{r}
ao.score.pole = lm(SCORE ~ POLES, data = donnees_creps)
summary(ao.score.pole)
```

On peut voir que le modèle d'ANOVA testé ici (la variable POLES pour expliquer le score) n'ajuste pas bien les données, car le $R^2$ est faible (proche de 0). Donc l'appartenance à un pôle ne suffit pas à expliquer le score obtenu au test.

```{r}
#Modèle d'anova pour chaque catégorie de sport

ao.score_mob_inf.pole = lm(donnees_creps$MOBINF ~ POLES, data = donnees_creps)
summary(ao.score_mob_inf.pole)

ao.score_mob_sup.pole = lm(donnees_creps$MOBSUP ~ POLES, data = donnees_creps)
summary(ao.score_mob_sup.pole)

ao.score_stab_inf.pole = lm(donnees_creps$STABINF ~ POLES, data = donnees_creps)
summary(ao.score_stab_inf.pole)

ao.score_stab_sup.pole = lm(donnees_creps$STABSUP ~ POLES, data = donnees_creps)
summary(ao.score_stab_sup.pole)
```

On voit que la variable POLES explique mieux les scores en mobilité inférieure et en stabilité supérieure  qu'elle n'explique le score total (meilleur $R^2$). Donc on peut en conclure que c'est dans ces deux "sous-catégories" de score que les disparités vont être les plus marquées entre les pôles. 

Piste à creuser : Essayer de regarder l'importance relative des différentes sous-catégories de scores. Certaines pèsent-elles plus dans le risque de blessure?

Piste à creuser : il peut-être intéressant de faire le comparatif avec le "type"" de blessure qu'il y a dans chaque pôle. Les blessures sont-elles globalement les mêmes dans les différents pôles? Ou la fréquence de certaines blessures est-elle plus importante dans certains pôles? 
Et tracer aussi comme il est fait dans le cas global, un graphe réprésentant les effectifs des scores spéciaux selon les pôles.

```{r}
#Possible d'essayer de mettre en place des modèles additifs voire ajouter ds interactions pour voir si le $R^2$ est meilleur ? 

#reg.mob_inf_stab_sup <- lm(donnees_creps$SCORE ~ MOBINF + STABSUP + MOBSUP, data = donnees_creps)
#summary(reg.mob_inf_stab_sup)

#reg.complet <- lm(donnees_creps$SCORE ~ MOBINF + MOBSUP + STABINF + STABSUP, data = donnees_creps)
#summary(reg.complet)
#stepAIC(reg.complet)
#anova(reg.mob_inf_stab_sup,reg.complet)
# pistes à creuser...
```


```{r}
ggplot(data = donnees_creps) + geom_histogram(aes(x = MOBINF, fill = POLES), binwidth = 0.5) + scale_x_continuous(breaks=seq(0, 20, by = 1)) + xlab("Score") + ylab("Effectifs") + ggtitle("Effectifs selon les scores obtenus en mobilité inférieure selon les pôles")
```

```{r}
ggplot(data = donnees_creps) + geom_histogram(aes(x = STABSUP, fill = POLES), binwidth = 0.5) + scale_x_continuous(breaks=seq(0, 20, by = 1)) + xlab("Score") + ylab("Effectifs") + ggtitle("Effectifs selon les scores obtenus en stabilité supérieure selon les pôles")
```

Les deux graphes ci-dessus permettent une meilleure visualisation que les boxplots avant.

# Redéfinition de la variable `Score` en sous-catégories

```{r}
# Possible de redéfinir les seuils et les noms !
# Possible aussi de redéfinir le nom des facteurs !

#SCORE_cat <- donnees_creps$SCORE_cat
SCORE <- donnees_creps$SCORE
POLES <- donnees_creps$POLES

SCORE_cat[SCORE<5]<-"Tres faible"
SCORE_cat[SCORE<10 & SCORE>=5]<-"Faible"
SCORE_cat[SCORE<15 & SCORE>=10] <-"Moyen"
SCORE_cat[SCORE<=20 & SCORE>=15]<-"Bon"

SCORE_cat = factor(SCORE_cat, levels = c("Tres faible", "Faible", "Moyen", "Bon"))
```

```{r}
# Table de contingence en fonction des facteurs définis

table.cat <- table(POLES, SCORE_cat)
addmargins(table.cat)

prop.cat <- prop.table(table.cat, 1)
prop.cat

#table.cat2 <- table(SCORE_cat, POLES)
#prop.cat2 <- prop.table(table.cat2)
```

Grâce à la table de contingence ci-dessus, on peut observer la répartition des résultats au test des différents athlètes, selon les différentes "tranches" de score qu'on a défini: Très faible, Faible, Moyen, et Bon. 
On voit qu'il n'y a que très peu de score au-dessus de 15. 

Dans la seconde table de contingence, on peut observer les répartition des scores de chaque pôle en pourcentage. Pour tous les pôles sauf le pôle de NS la plupart des athlètes ont un score compris entre 5 et 10. Pour la NS, un score moyen (i.e. entre 10 et 15) est majoritaire.

Cf illustration avec le mosaic plot ci-dessous.

Piste à creuser: éventuellement redéfinir nos différents seuils pour le score: cf en fonction de FMS, GMC, analyse des blessures... Car il y a beaucoup d'athlètes dans chaque pôle qui ont un score que nous avons défini comme "moyen", entre 10 et 15, et pourtant le nombre de blessures est conséquent. Mais correspondent-elles à des blessures qu'on pourrait qualifier de "mineures"?

```{r}
mosaicplot(table.cat,color=c("#FF3333","#FF9933", "#FFCC00","#66CC00"), main="Contingence Catégorie de score / Pôles", xlab = "Pôles", ylab = "Catégories de score") 

```
Interprétation :
En natation, aucun score très faible (ça vérifie interprét. du début)
BF, BL, NAT : aucun Bon score 
en NS: + de moyens que de faibles scores (voire de bons scores)
en NAT : assez bien réparti entre Moyens et Faibles scores
même proportion de très faibles en AV, BF,BK

# petit ajout utile ! 
```{r}
library(dplyr)
tab_mean=tapply(SCORE, POLES, mean)
tab_median=tapply(SCORE, POLES, median) # ajout aussi de la médiane, peut être utile ?
```

# Travail sur les données blessures 

```{r}
donnees_bless= read_excel("Donnees_bless_Poles.xlsx")
```

```{r}
donnees_bless$POLE=as.factor(donnees_bless$POLE)
```

```{r}
par(mar=c(4,4,3,5))
plot(donnees_creps$SCORE ~donnees_creps$POLES, main="Comparaison entre les scores obtenus et le pourcentage de blessés dans chaque pôle", cex.main=0.75, ylab="", xlab="", axes = FALSE,col="blue")
axis(4, ylim=c(0,20),col="blue",col.axis="blue",at=seq(0, 20, by=2), cex.axis = 0.8) 
mtext("Score global",side=4,line=2.5, col="blue") 
par(new=T)
plot(donnees_bless$BLESS_POURC ~donnees_bless$POLE, ylab="", xlab="", axes= FALSE, medcol = "red", boxcol = "red")
axis(2 , xlim=c(0,100), col="red",col.axis="red",at=seq(0, 101, by=10), cex.axis = 0.7) 
mtext("Pourcentage de blessures",side=2,line=2.5, col = "red")
axis(1,at=c(1:6), labels=c("AV", "BF", "BK", "BL", "NAT", "NS"), cex.axis = 0.8)
mtext("Pôles",side=1,line=2.5,col="black") 
box()
```

Commentaires: 
Globalement, quand les différents scores obtenus par les athlètes du pôles semblent être plus faibles, le pourcentage de blessés semblent être beaucoup plus important que pour des pôles avec des scores plus élevés. (Pour le voir, comparer la tendance des pourcentages en rouges par rapport à la tendance des médianes des boxplots et en fonction de la dispersion des boxplots).

Tous les pôles exceptés celui de la NS ont des scores médians de 10, et un pourcentage de blessés supérieur à 50%. Au contraire, le pôle NS a un score médian supérieur à 10 et un pourcentage de blessé nul! On pourrait ainsi voir un premier seuil déterminant apparaître au niveau du score 10?


Piste à creuser : Pourrait-on définir un second seuil à 8. Avoir un score en dessous de 8 (comme pour le pôle Boxe Française ici) augmenterait encore d'un cran le risque de blessures?


nombre de blessures en fonction du score moyen de chaque pôle (ce ne sera plus un boxplot mais un plot simple):
```{r}
#a<- boxplot(donnees_creps$SCORE~donnees_creps$POLES)

#moda=gl(n=6, k=1, length=6, labels=c("AV", "BF", "BK", "BL", "NAT","NS" ))
#plot(a$stats[3,]~moda, main="Valeur médiane du nombre de blessés en fonction du pôle", ylab="médiane du nombre de blessures", xlab="Pôles")

#coord_x=a$stats[3,]
coord_x=tab_median
coord_y=donnees_bless$BLESS_POURC
nom=c("AV","BF","BK","BL","NAT","NS")
reg <- lm(coord_y ~ coord_x)
plot(coord_x,coord_y, ylab="Pourcentage de blessés", xlab="Score médian obtenu dans chaque pôle", main="Pourcentage de blessés en fonction du score médian obtenu pour chaque pôle", cex.main=0.7)
abline(reg, col = "red")
text(coord_x,coord_y,nom, pos=2, offset=0.5, cex=0.7)

#Plus pertinent avec les scores moyens de chaque pôle??
coord_x=tab_mean
coord_y=donnees_bless$BLESS_POURC
nom=c("AV","BF","BK","BL","NAT","NS")
reg <- lm(coord_y ~ coord_x)
plot(coord_x,coord_y, ylab="Pourcentage de blessés", xlab="Score médian obtenu dans chaque pôle", main="Pourcentage de blessés en fonction du score médian obtenu pour chaque pôle", cex.main=0.7)
abline(reg, col = "red")
text(coord_x,coord_y,nom, pos=2, offset=0.5, cex=0.7)


```

Il semblerait que l'on puisse grossièrement tracer une droite de régression linéaire pour ajuster les données (droite qui passe au milieu des points (1 point= 1 individu), les individus étant les pôles). On remarque que le pourcentage de blessés diminue lorsque le score augmente. Ce qui semble être un début de confirmation de validation du testing. (Une tendance opposée aurait été étrange!).

On observe une large zone sans données entre 9 et 11 pour la valeur du score médian.  On pourrait déja voir qu'un score de 11 serait un assez bon score permettant un risque moindre de blessures. MAis attention les échantillons sont petits! Est-ce que l'échantillon de la NS n'est pas "trop spécial"et donc peut-être aberrant?

Par catégorie de scores maintenant:

```{r}
par(mfrow=c(2,2))

tab_median_mobinf=tapply(donnees_creps$MOBINF, donnees_creps$POLES, median)
coord_x=tab_median_mobinf
coord_y=donnees_bless$BLESS_POURC
nom=c("AV","BF","BK","BL","NAT","NS")
plot(coord_x,coord_y, ylab="Pourcentage de blessés", xlab="Score médian en mob inf obtenu dans chaque pôle", main="Pourcentage de blessés en fonction du score médian obtenu pour chaque pôle", cex.main=0.6)
text(coord_x,coord_y,nom, pos=2, offset=0.5, cex=0.7)
reg <- lm(coord_y ~ coord_x)
abline(reg, col = "red")

tab_median_stabsup=tapply(donnees_creps$STABSUP, donnees_creps$POLES, median)
coord_x=tab_median_stabsup
coord_y=donnees_bless$BLESS_POURC
nom=c("AV","BF","BK","BL","NAT","NS")
plot(coord_x,coord_y, ylab="Pourcentage de blessés", xlab="Score médian en stab sup obtenu dans chaque pôle", main="Pourcentage de blessés en fonction du score médian obtenu pour chaque pôle", cex.main=0.6)
text(coord_x,coord_y,nom, pos=4, offset=0.5, cex=0.7)
reg <- lm(coord_y ~ coord_x)
abline(reg, col = "red")

tab_median_mobsup=tapply(donnees_creps$MOBSUP, donnees_creps$POLES, median)
coord_x=tab_median_mobsup
coord_y=donnees_bless$BLESS_POURC
nom=c("AV","BF","BK","BL","NAT","NS")
plot(coord_x,coord_y, ylab="Pourcentage de blessés", xlab="Score médian en mob sup obtenu dans chaque pôle", main="Pourcentage de blessés en fonction du score médian obtenu pour chaque pôle", cex.main=0.6)
text(coord_x,coord_y,nom, pos=4, offset=0.5, cex=0.7)
reg <- lm(coord_y ~ coord_x)
abline(reg, col = "red")

tab_median_stabinf=tapply(donnees_creps$STABINF, donnees_creps$POLES, median)
coord_x=tab_median_stabinf
coord_y=donnees_bless$BLESS_POURC
nom=c("AV","BF","BK","BL","NAT","NS")
plot(coord_x,coord_y, ylab="Pourcentage de blessés", xlab="Score médian en stab inf obtenu dans chaque pôle", main="Pourcentage de blessés en fonction du score médian obtenu pour chaque pôle", cex.main=0.6)
text(coord_x,coord_y,nom, pos=4, offset=0.5, cex=0.7)
reg <- lm(coord_y ~ coord_x)
abline(reg, col = "red")
```

-Mobilité inférieure: on voit une tendance linéaire apparaître, comme pour le score global. Le pourcentage de blessés semble diminuer quand le score dans cette catégorie augmente.

-Stabilité supérieure: La droite de régression linéaire est horizontale. Il n'y a donc aucun lien entre le porucentage de blessés et le score obtenu dans cette catégorie. Pour un même score médian, (BF, BK, AV, BL et NS), les chances de blessures sont très disparates. Ces conclusions sont-elles justes? Ce qui aménerait à penser que les tests de cette catégorie ne sont peut-êtrepas judicieusement choisis? Ou est-ce dû à des données aberrantes? Par exemple, le pôle NS est-il aberrant? 

-Mobilité supérieure: Droite de régression linéaire décroissante. Le pourcentage de blessés semble diminuer quand le score dans cette catégorie augmente. 

-Stabilité inférieure: On remarque ici un résultat assez étrange. La droite de régression linéaire est croissante, ce qui impliquerait qu'un score plus élevé dans cette catégorie induirait un pourcentage de blessures plus important. Plusieurs conclusions sont alors possible:
(1) Ce score en stabilité inférieure n'est absolument pas déterminant pour des risques de blessure.
(2) Ce score est déterminant mais le jeu de données présent ne nous permet pas de conclure: résultat d'un ou de plusieurs pôles abberants (NS par exemple avec 0 blessés et un score dans les plus faibles).
(3) Ce score est déterminant mais pas forcément dans tous les sports: il peut être important d'avoir une bonne stabilité inférieure en Basket et en Aviron mais pas en Natation et Natation Synchronisée par exemple. Dans ce dernier cas, il faudrait alors considérer différents modèles de prédiction de blessures, ou alors donner différents poids aux scores des différentes catégories.
(4) Peut-^tre mieux de considérer la moyenne?

Pistes à creuser: Possible que certaines relations ne soient pas linéaires mais quadratiques par exemple? Cf les différentes tranformations (log, cubique etc.. et les cas d'application).
+ question soulevée dans le dernier point.


En considérant la moyenne:
La moyenne a l'inconvénient d'être influencée par les valeurs extrêmes (dans le cas où un petit nombre de valeurs aberrantes peut fausser la moyenne). Mais ici on a un petit échantillon? Donc est-ce que c'est pas mieux de prendre la moyenne?
Selon les graphes ci-dessous: pas vraiment. 
La médiane sert aussi pour des distributions asymétriques (ce qu'on a ici en général d'après les boxplots).
```{r}
par(mfrow=c(2,2))

tab_mean_mobinf=tapply(donnees_creps$MOBINF, donnees_creps$POLES, mean)
coord_x=tab_mean_mobinf
coord_y=donnees_bless$BLESS_POURC
nom=c("AV","BF","BK","BL","NAT","NS")
plot(coord_x,coord_y, ylab="Pourcentage de blessés", xlab="Score moyen en mob inf obtenu dans chaque pôle", main="Pourcentage de blessés en fonction du score moyen obtenu pour chaque pôle", cex.main=0.6)
text(coord_x,coord_y,nom, pos=2, offset=0.5, cex=0.7)
reg <- lm(coord_y ~ coord_x)
abline(reg, col = "red")

tab_mean_stabsup=tapply(donnees_creps$STABSUP, donnees_creps$POLES, mean)
coord_x=tab_mean_stabsup
coord_y=donnees_bless$BLESS_POURC
nom=c("AV","BF","BK","BL","NAT","NS")
plot(coord_x,coord_y, ylab="Pourcentage de blessés", xlab="Score moyen en stab sup obtenu dans chaque pôle", main="Pourcentage de blessés en fonction du score moyen obtenu pour chaque pôle", cex.main=0.6)
text(coord_x,coord_y,nom, pos=4, offset=0.5, cex=0.7)
reg <- lm(coord_y ~ coord_x)
abline(reg, col = "red")

tab_mean_mobsup=tapply(donnees_creps$MOBSUP, donnees_creps$POLES, mean)
coord_x=tab_mean_mobsup
coord_y=donnees_bless$BLESS_POURC
nom=c("AV","BF","BK","BL","NAT","NS")
plot(coord_x,coord_y, ylab="Pourcentage de blessés", xlab="Score moyen en mob sup obtenu dans chaque pôle", main="Pourcentage de blessés en fonction du score moyen obtenu pour chaque pôle", cex.main=0.6)
text(coord_x,coord_y,nom, pos=4, offset=0.5, cex=0.7)
reg <- lm(coord_y ~ coord_x)
abline(reg, col = "red")

tab_mean_stabinf=tapply(donnees_creps$STABINF, donnees_creps$POLES, mean)
coord_x=tab_mean_stabinf
coord_y=donnees_bless$BLESS_POURC
nom=c("AV","BF","BK","BL","NAT","NS")
plot(coord_x,coord_y, ylab="Pourcentage de blessés", xlab="Score moyen en stab inf obtenu dans chaque pôle", main="Pourcentage de blessés en fonction du score moyen obtenu pour chaque pôle", cex.main=0.6)
text(coord_x,coord_y,nom, pos=4, offset=0.5, cex=0.5)
reg <- lm(coord_y ~ coord_x)
abline(reg, col = "red")
```



Questions: Il serait peut-être intéresant d'avoir les blessures classées par type de blessures. Par zone comme les zones du score (mobinf, mobsup, stabinf, stabsup...).
Aussi éventiuellement classées par gravité (comme expliqué ci-dessus avant le mosaic plot).



Remarque supplémentaire : Essayer de comparer nos excels construits "à la main" avec les fichiers csv qu'ils nous ont mis à disposition après coup... Pas le même nombre d'observations à tous les coups ? Ont-ils "viré" des individus trop "exotiques/aberrants" ? Sur quel fichier on travaillera au final ?



Le reste ci-dessous est à supprimer (je laisse pour l'instant car j'ai pas eu le temps de regarder mais: tous les noms des pôles n'apparaissent pas au niveau des points: question de place? )
```{r}
c<- boxplot(donnees_creps$STABSUP~donnees_creps$POLES)


coord_x=c$stats[3,]
coord_y=donnees_bless$BLESS_POURC
nom=c("AV","BF","BK","BL","NAT","NS")
plot(coord_x,coord_y, ylab="Pourcentage de blessés", xlab="Score médian en stab sup obtenu dans chaque pôle", main="Pourcentage de blessés en fonction du score médian obtenu pour chaque pôle", cex.main=0.7)
text(coord_x,coord_y,nom, pos=4, offset=0.5, cex=0.7)
```


```{r}
d<- boxplot(donnees_creps$MOBSUP~donnees_creps$POLES)


coord_x=d$stats[3,]
coord_y=donnees_bless$BLESS_POURC
nom=c("AV","BF","BK","BL","NAT","NS")
plot(coord_x,coord_y, ylab="Pourcentage de blessés", xlab="Score médian en mob sup obtenu dans chaque pôle", main="Pourcentage de blessés en fonction du score médian obtenu pour chaque pôle", cex.main=0.7)
text(coord_x,coord_y,nom, pos=4, offset=0.5, cex=0.7)
```


```{r}
e<- boxplot(donnees_creps$STABINF~donnees_creps$POLES)


coord_x=e$stats[3,]
coord_y=donnees_bless$BLESS_POURC
nom=c("AV","BF","BK","BL","NAT","NS")
plot(coord_x,coord_y, ylab="Pourcentage de blessés", xlab="Score médian en stab inf obtenu dans chaque pôle", main="Pourcentage de blessés en fonction du score médian obtenu pour chaque pôle", cex.main=0.7)
text(coord_x,coord_y,nom, pos=4, offset=0.5, cex=0.7)
```



