---
title: "Classification sur les scores"
author: "Celia"
date: "1 mars 2021"
output: pdf_document
---

```{r setup, include=FALSE}
knitr::opts_chunk$set(echo = TRUE)
```

## R Markdown

```{r}
library(readxl)
library(ggplot2)
library(ggmosaic)
library(MASS)
library(dplyr)
```


```{r}
donnees_creps <- read_excel("donnees_CREPS_1.xlsx")
donnees_classif=donnees_creps[,c(2,4:7)]
#donnees_classif$SCORE <- as.factor(donnees_classif$SCORE)
```


```{r}
library(stats)
km.score <- kmeans(donnees_classif, centers = 4) #méthode de kmeans avec 4 classes
km.score$cluster
km.score$size
```

```{r}
#récuperation des indices des athlètes selon la classe à laquelle ils appartiennent 
score.cluster.1= which(km.score$cluster==1)
score.cluster.2= which(km.score$cluster==2)
score.cluster.3= which(km.score$cluster==3)
score.cluster.4= which(km.score$cluster==4)
```

```{r}
plot(seq(1:90), donnees_creps$SCORE, col=c("red", "blue", "green", "black")[km.score$cluster], xlab="Athlètes", ylab="Score global", main="Classification des athlètes en fonction de leur scores")
```

Résultat de la classification:
Points verts = les scores les plus bas (en dessous de 7). Vert= cluster 3 = 22 athlètes.
Points bleus = les scores les plus hauts (au dessus de 11). Bleu= cluster 2 = 19 athlètes.
Points rouges et noirs = entre 7 et 11. Besoin de quelque chose en plus pour les différencier. Rouge et noir = cluster 1 et 4 = 24+25 athlètes.

On voit plutôt apparaître 3 tranches de scores au lieu des 4 qu'on avait défini?

```{r}
#pour trouver les valeurs du score qui délimitent les classes
max(donnees_classif[score.cluster.3,1])
min(donnees_classif[score.cluster.2,1])
max(donnees_classif[score.cluster.1,1])
min(donnees_classif[score.cluster.1,1])
max(donnees_classif[score.cluster.4,1])
min(donnees_classif[score.cluster.4,1])
```


```{r}
#tentative de raisonnement avec la variabilité (pas abouti)
km.score$tot.withinss #somme des carrés totale "intra-classe"
km.score$betweenss #variabilité inter-classe
```
Pour avoir la meilleure classification possible, on veut minimiser la variance intra-classe (on veut que les individus d'une même classe se ressemblent), et on veut maximiser la variabilité inter-classe (on veut que les différentes classes crées soient assez éloignées les unes des autres). Cf si on fait mieux avec seulement 3 classes ou avec justement plus de classes (5).


```{r}
par(mfrow=c(2,2))
plot(seq(1:90), donnees_creps$MOBINF, col=c("red", "blue", "green", "black")[km.score$cluster], xlab="Athlètes", ylab="Score en mob inf", main="Classification des athlètes en fonction de leurs scores", cex.main=0.8)
plot(seq(1:90), donnees_creps$MOBSUP, col=c("red", "blue", "green", "black")[km.score$cluster], xlab="Athlètes", ylab="Score en mob sup", main="Classification des athlètes en fonction de leurs scores", cex.main=0.8)
plot(seq(1:90), donnees_creps$STABINF, col=c("red", "blue", "green", "black")[km.score$cluster], , xlab="Athlètes", ylab="Score en stab inf", main="Classification des athlètes en fonction de leurs scores", cex.main=0.8)
plot(seq(1:90), donnees_creps$STABSUP, col=c("red", "blue", "green", "black")[km.score$cluster], xlab="Athlètes", ylab="Score en stab sup", main="Classification des athlètes en fonction de leurs scores", cex.main=0.8)
```
Pour différencier rouge et noir: noir plus haut en mob inf et rouge plutôt bas. Rouge en haut pour stab inf et noir plutôt bas.


```{r}
#tentative avec maintenant 3 classes
donnees_classif.2=donnees_classif#[,c(2:5)]
km.score.2 <- kmeans(donnees_classif.2, centers = 3)
km.score.2$cluster
km.score.2$size
```



```{r}
plot(seq(1:90), donnees_creps$SCORE, col=c("red", "blue", "green", "black")[km.score.2$cluster], xlab="Athlètes", ylab="Score global", main="Classification des athlètes selon leur scores")
```

```{r}
score.cluster.2.1= which(km.score.2$cluster==1)
score.cluster.2.2= which(km.score.2$cluster==2)
score.cluster.2.3= which(km.score.2$cluster==3)
max(donnees_classif[score.cluster.2.1,1]) #classe qui va de 0 à max
min(donnees_classif[score.cluster.2.2,1]) #classe qui va de min à 20
max(donnees_classif[score.cluster.2.3,1]) #classe du milieu
min(donnees_classif[score.cluster.2.3,1]) #classe du milieu
```
On voit trois tranches de scores ici apparraître: 0-8, 14-20, 7-13.



```{r}
km.score.2$tot.withinss #somme des carrés totale "intra-classe"
km.score.2$betweenss #variabilité inter-classe
```
La variabilité intra-classe augmente et la variabilité inter-classe diminue. On préfère 4 classes à 3.
?? je pense que je ne prend pas les bons objets/bonnes valeurs?! car avec ce critère, 80 classes seraient miuex! or: ça ne l'est clairement pas?!


Est-ce que cette manière de classer les individus avec le score qu'ils ont obtenu dans chacune des catégories est pertinente en vue de déterminer des seuils?
En déterminant ces différentes classes: cela nous permet de séparer des individus qui diffèrent par leur comportement, donc on peut dire en quelques sortes que les classes trouvées correspondent à des "groupes types".
Lien avec le besoin de valider le protocole de test?

Validation du protocole de testing peut-elle se faire uniquement à l'aide des statistiques descriptives qu'on a déjà pu effectuer? En visualisant les différences entre pôles et la corrélation avec l'occurence de blessures? (d'ailleurs à refaire avec les temps d'indispos au lieu du pourcentage de blessé)!


Faire la même chose (classification) en classant les temps d'indispo?! mais le problème: c'est qu'on pourra jamais savoir si les individus de la classe dite "score très bon" sont les même que ceux de la classe dite "temps d'indispo nul"?
Regarder à quels pôles ils appartiennent?

