---
title: "Projet CREPS"
geometry: "left=3cm,right=3cm,top=3cm,bottom=3cm"
date: "`r Sys.Date()`"
output:
  html_document:
    df_print: paged
    toc: yes
  pdf_document:
    fig_height: 4
    fig_width: 5.5
    number_sections: yes
    toc: yes
subtitle: "Mise en place d'un modèle statistique pour validaton du testing TM2S"
header-includes:
- \usepackage{authblk}
- \usepackage[french]{babel}
- \usepackage{fancyhdr}
- \pagestyle{fancy}
- \renewcommand\headrulewidth{1pt}
- \fancyhead[L]{\scshape \leftmark}
- \fancyhead[R]{\bfseries Projet tutoré}
- \fancyfoot[L]{INSA Toulouse}
- \author{\bfseries Célia DULUC, Thomas NIVELET, Alexia GHOZLAND}
- \affil{4\textsuperscript{e} année MA}
- \affil{INSA Toulouse}
- \affil{\small Année universitaire 2020-2021}
---

```{r setup, include=FALSE}
knitr::opts_chunk$set(echo = TRUE)
#inlude = FALSE : ni le code, ni la sortie apparaît dans le pdf
#echo=FALSE: le code n'apparaît pas mais les sorties oui
#eval=FALSE: le code n'est pas runné
#results="hide": le code est visible mais pas les sorties
```

# Introduction


# Statistiques descriptives

**Importation des librairies `R` nécessaires**

```{r, include=FALSE}
library(readxl)
library(ggplot2)
library(ggmosaic)
library(MASS)
library(dplyr)
library(fmsb)
library(corrplot)
```

**Importation des données** 

```{r, include=FALSE}
# Importation du fichier de données depuis un .xlsx
donnees_creps <- read_excel("Donnees_CREPS_1.xlsx")
#rowing=aviron 

```

## Première prise en main des données
### Statistiques unidimensionnelles : étude générale des pôles et des scores obtenus

```{r,include=FALSE}
# Redéfinition de la variable qualitative à bon escient (en facteurs)
donnees_creps$POLES <- as.factor(donnees_creps$POLES)

# Vérification du contenu et présentation sommaire des variables
summary(donnees_creps)
head(donnees_creps)
```


```{r, include=FALSE}
# Observations et variables contenues dans le jeu de données
dim(donnees_creps)
```

Le premier jeu de données à notre disposition contient les scores obtenus au testing TM2S, relatif à la mobilité et à la stabilité su sportif, de 123 athlètes du CREPS, répartis dans 8 pôles sportifs différents : 
- Aviron (`RW`), 
- Baseball (`BS`),
- Boxe française (`FB`), 
- Basketball (`BK`), 
- Bowling (`BL`), 
- Natation (`S`), 
- Natation synchronisée (`SS`), 
- Rugby à XIII (`R`),
Plusieurs des variables présentes dans ce premier jeu de données attireront particulièrement notre attention dans la suite du projet :

- `SCORE`, une variable quantitative discrète, prenant des valeurs de 0 à 20, représentant le score global obtenu par le sportif au test.
- `POLES`, une variable qualitative à 6 modalités représentant les pôles du CREPS sur lesquels a été expérimenté le TM2S.
- `MOBINF`, une variable quantitative discrète, représentant le score obtenu en mobilité inférieure.
- `MOBSUP`, une variable quantitative discrète, représentant le score obtenu en mobilité supérieure.
- `STABINF`, une variable quantitative discrète, représentant le score obtenu en stabilité inférieure.
- `STABSUP`, une variable quantitative discrète, représentant le score obtenu en stabilité supérieure.
- Vingt autres variables binaires, correspondant à la réussite (1) ou l'échec (0) à chacun des exercices du test.

```{r, echo=FALSE}
pie(table(donnees_creps$POLES), col = c("lightskyblue2", "lightgoldenrod3", "mistyrose4", "lightcoral", "mediumblue", "lightseagreen", "darkorange2", "brown4"),main = "Athletes distribution by centre")

barplot(table(factor(donnees_creps$SCORE, levels = 0:20)), main = "Obtained scores - all sports combined ", ylim = c(0,20), cex.names = 0.6, ylab = "Size", xlab= "Score", col = heat.colors(20))
```

- Répartition des athlètes dans les pôles : 
Le diagramme circulaire ci-dessus nous permet d'affirmer que les sportifs testés proviennent de huit pôles différents. Mise à part en Basketball puis en Baseball où les effectifs sont les plus élevés, les pôles présentent des effectifs assez comparables.
Viennent ensuite, de façon décroissante, la Natation Synchronisée et le rugby à XIII, la Boxe Française, l'Aviron et la Natation. C'est en bowling qu'il y a le moins d'athlètes.

- Scores globaux obtenus :
On constate que les notes sont échelonnées de 0 à 19 et prennent quasiment la totalité des valeurs possibles. Le score le plus obtenu au test est la note de 9, soit proche de la moyenne. L'allure globale du bar plot fait penser à une courbe gaussienne.
Cependant, on remarque davantage de notes inférieures à 9/20 que de notes supérieures à 10/20.
Très peu d'athlètes obtiennent des notes au moins égales à 13.
Notre première impression est telle que l'on imagine ce testing assez compliqué dans l'absolu ; mais il va nous falloir étudier plus en détails cette notation, par pôles et par catégories d'exercices.

### Statistiques bidimensionnelles : distinction des scores obtenus selon les pôles
#### Étude de la spécificité de chaque pôle

Dans cette partie, nous cherchons à analyser les scores ou intervalles de score les plus obtenus et offrir une comparaison selon les pôles. On essaiera de déterminer une certaine variabilité des profils et de mettre en perspective ces résultats selon les pôles.

```{r, echo=FALSE}
SCORE <- donnees_creps$SCORE
POLES <- donnees_creps$POLES

#tab_mean <- tapply(SCORE, POLES, mean) # Moyenne des scores pour chaque pôle
#tab_median <- tapply(SCORE, POLES, median) # Médiane des scores pour chaque pôle
#tab_mean
#tab_median
```

```{r, echo=FALSE}
boxplot(SCORE ~ POLES, cex.axis = 0.8, main = "Score against centres Boxplots", xlab = "Centres", ylab = "Score", ylim = c(0,20))
```

Les boxplots (ou diagrammes en boîtes) ci-dessus nous permettent d'évaluer la position, l'éventuelle symétrie, ainsi que la dispersion des scores obtenus pour chaque pôle. Sur ces graphiques, 50% des observations sont rassemblées à l'intérieur d'une boîte grisée, le trait plein noir représentant la médiane.

Les médianes sont alignées au score de 9/20 pour les boxplots concernant les athlètes de Bowling, Basketball, Aviron et Baseball : il y a autant de scores obtenus en-dessous qu'au dessus de cette note, pour ces pôles-ci.
En aviron, on observe un faible écart inter-quartiles, les scores ne sont pas trop dispersés au sein de ce pôle, le niveau est donc homogène, même si l'on remarque 3 outliers.
En Natation Synchronisée, la médiane s'élève à 11,5/20, la plus élevée parmi tous les pôles. De plus, l'écart interquartile n'est pas très grand. On peut en déduire un niveau homogène et bon, en majorité situé au-dessus de la moyenne de 10/20.
Les scores des joueurs de rugby à XIII sont très resserrés et proches de la médiane, située à 7. Les résultats globaux de ce pôle apparaissent comme les plus faibles, tous pôles confondus.
En conclusion, les scores médians sont plutôt proches mais les scores selon les pôles sont plus dispersés (BF par rapport à AV par exemple).
L'ensemble de ces analyses doit être mise en relief avec l'effectif d'athlètes pour chaque pôle considéré ; en effet, on dispose de moins d'athlètes pour l'aviron que pour le basketball par exemple.

```{r, echo=FALSE}
par(mfrow=c(2,2))
plot(donnees_creps$MOBINF ~donnees_creps$POLES, ylab="Lower mobility score", xlab="Centres", cex.axis = 0.85)
plot(donnees_creps$MOBSUP ~donnees_creps$POLES, ylab="Upper mobilty score", xlab="Centres", cex.axis = 0.85)
plot(donnees_creps$STABINF ~donnees_creps$POLES, ylab="Lower stability score", xlab="Centres", cex.axis = 0.85)
plot(donnees_creps$STABSUP ~donnees_creps$POLES,ylab="Upper stability score", xlab="Centres", cex.axis = 0.85)
mtext("Score versus centres Boxplots per exercises category",side = 3, line = -1,font=2, outer = TRUE)
```

- Pour la mobilité inférieure (note sur 8) : le score médian de tous les pôles se situe aux alentours de 3, i.e. 50% des athlètes de ces pôles ont un score inférieur à 3. Le pôle Natation Synchronisée se détache avec une médiane très proche de 6, et une certaine homogénéité des athlètes (faible écart interquartile). (Les nageuses sont plus souples : sont-elles moins blessées à ce niveau-la pour autant ?). Le pôle du Rugby à XIII se détache quant à lui par la faiblesse de ses résultats ; on peut ici faire le lien avec leur gabarit, ainsi que le fait qu'ils pratiquent un sport de contact.
- Pour la mobilité supérieure (note sur 4) : La plupart des pôles présentent des résultats assez disparates, avec une médiane à 1 (Aviron, Bowling, Boxe française, Baseball et Rugby à XIII). En bowling, boxe française et baseball, les résultats sont positionnés et dispersés de la même manière (cf. leur boîte). On peut également remarquer qu'un grand nombre d'athlètes ont un score approximatif de 1, car la médiane semble assimilable au premier quartile. A nouveau, les plus mauvais résultats dans cette catégorie sont obtenus par les joueurs de rugby à XIII : 75% des athlètes obtiennent un score de 0 ou 1.
- Pour la stabilité inférieure (note sur 6) : Encore une fois, on constate une certaine disparité entre les pôles. Les médianes les plus faibles (autour de 2) pour la boxe, la natation et la Natation Synchronisée. Les rugbymen obtiennent de bons scores : 75% ont au moins 4/6. Il y a une dispersion plus importante pour les quatre autres pôles mais ils obtiennent globalement de meilleurs scores.
- Pour la stabilité supérieure (note sur 2) : 75% des athlètes ont une note inférieure ou égale à 1 pour le basket, la boxe et le bowling. La plupart des athlètes ont une note supérieure ou égale à 1 en aviron, baseball et natation. La répartition est symétrique par rapport à 1 en Natation Synchronisée. Les notes des rugbymen sont quasiment toutes agglomérées en 1.

Représentons les scores moyens obtenus pour chaque pôle dans les quatre catégories d'exercices sous la forme d'un radarplot :

```{r,fig.height = 9, fig.width = 13}

# Test graphes araignée superposés
## Récupération des données moyennes, minimales et maximales

Mob_inf = c(8,0,mean(donnees_creps$MOBINF[POLES=="RW"]),mean(donnees_creps$MOBINF[POLES=="FB"]),mean(donnees_creps$MOBINF[POLES=="BK"]),mean(donnees_creps$MOBINF[POLES=="BL"]),mean(donnees_creps$MOBINF[POLES=="BS"]),mean(donnees_creps$MOBINF[POLES=="S"]),mean(donnees_creps$MOBINF[POLES=="SS"]),mean(donnees_creps$MOBINF[POLES=="R"]))

Mob_sup = c(4,0,mean(donnees_creps$MOBSUP[POLES=="RW"]),mean(donnees_creps$MOBSUP[POLES=="FB"]),mean(donnees_creps$MOBSUP[POLES=="BK"]),mean(donnees_creps$MOBSUP[POLES=="BL"]),mean(donnees_creps$MOBSUP[POLES=="BS"]),mean(donnees_creps$MOBSUP[POLES=="S"]),mean(donnees_creps$MOBSUP[POLES=="SS"]),mean(donnees_creps$MOBSUP[POLES=="R"]))

Stab_inf = c(6,0,mean(donnees_creps$STABINF[POLES=="RW"]),mean(donnees_creps$STABINF[POLES=="FB"]),mean(donnees_creps$STABINF[POLES=="BK"]),mean(donnees_creps$STABINF[POLES=="BL"]),mean(donnees_creps$STABINF[POLES=="BS"]),mean(donnees_creps$STABINF[POLES=="S"]),mean(donnees_creps$STABINF[POLES=="SS"]),mean(donnees_creps$STABINF[POLES=="R"]))

Stab_sup = c(2,0,mean(donnees_creps$STABSUP[POLES=="RW"]),mean(donnees_creps$STABSUP[POLES=="FB"]),mean(donnees_creps$STABSUP[POLES=="BK"]),mean(donnees_creps$STABSUP[POLES=="BL"]),mean(donnees_creps$STABSUP[POLES=="BS"]),mean(donnees_creps$STABSUP[POLES=="S"]),mean(donnees_creps$STABSUP[POLES=="SS"]),mean(donnees_creps$STABSUP[POLES=="R"]))

data_spider <- cbind(Mob_inf,Mob_sup,Stab_inf,Stab_sup)

rownames(data_spider) <- c("MAX", "MIN", "RW", "FB", "BK", "BL", "BS", "S", "SS", "R")

colnames(data_spider) <- c("Low. Mob.", "Upp. Mob", "Low. Stab.", "Upp. Stab")

data_spider = as.data.frame(data_spider)

## Définition et affichage du radarchart
par(mar = c(1, 1, 1, 1))
radarchart(data_spider, axistype = 1,pcol = c("lightskyblue2", "lightgoldenrod3", "mistyrose4", "lightcoral", "mediumblue", "lightseagreen",  "darkorange2", "brown4"),plwd = 2, plty = 1,cglcol = "grey", cglty = 1, cglwd = 0.4, axislabcol = "grey",vlcex = 1.2, vlabels = colnames(data_spider), caxislabels = NULL, title = "Average score for each exercise category", calcex = 1)

legend(x = "right", legend = rownames(data_spider[-c(1,2),]), horiz = FALSE,bty = "n", pch = 20 , col = c("lightskyblue2", "lightgoldenrod3", "mistyrose4", "lightcoral", "mediumblue", "lightseagreen", "darkorange2", "brown4"),text.col = "black", cex = 1, pt.cex = 1.5)
```
On peut clairement distinguer que les athlètes de Natation Synchronisée se démarquent sur la mobilité inférieure, ce qui peut s'expliquer par la souplesse requise et améliorée dans ce sport. Tandis que, les athlètes de la Natation, eux, se démarquent en stabilité supérieure (les membres supérieurs sont plus sollicités pour nager). 
En Stabilité Inférieure, ce sont les athlètes de l'Aviron, du Baseball et du Rugby à XIII qui tirent leur épingle du jeu (ils obtiennent près de 75% des points). 
En boxe française, les scores par catégories d'exercices sont plutôt homogènes, les athlètes obtiennent près de 50% des points dans chacune des catégories.
Au Basket Ball, les athlètes sont assez bons sur les exercices de mobilité supérieure et stabilité inférieure puisqu'ils obtiennent près de 50% des points dans chacune des ces 2 catégories tandis que sur les autres, ils sont plutôt autour de 25%.
Les joueurs de Bowling eux, sont assez bons sur la stabilité inférieure (50% des points) alors qu'ils sont à 40% du total sur les autres catégories.
Enfin, les joueurs de rugby à XIII présentent les moins bons résultats tous pôles confondus en mobilité, tandis qu'il sont dans le tiers supérieur en stabilité inférieure, et dans la moyenne en stabilité supérieure.
les joueurs de baseball ont des résultats globalement dans la moyenne en mobilité, et sont même dans les meilleurs en stabilité.

```{r, results="hide"}
# Construction d'un modèle linéaire : tests de modèle d'ANOVA
#Pas notre sujet? Pas forcément utile?!
ao.score.pole = lm(SCORE ~ POLES, data = donnees_creps)
summary(ao.score.pole)
```

On peut voir que le modèle d'ANOVA testé ici (la variable POLES pour expliquer le score) n'ajuste pas bien les données, car le $R^2$ est faible (proche de 0). Donc l'appartenance à un pôle ne suffit pas à expliquer le score obtenu au test. Pour mieux expliquer le score, il nous faudra donc "complexifier" le modèle", en considérant par exemple d'autres variables.


# Validation du protocole 

##Corrélations entre exercices

```{r}
summary(donnees_creps)
head(donnees_creps)
```

```{r}
exos_quant=donnees_creps[,8:27]
E<-cor(exos_quant)
corrplot(E,method="number",number.cex=0.5)
corrplot(E,method="ellipse",number.cex=0.5)
```
Le corrélogramme montre que les exercices/positions ne sont pas vraiment lié(e)s entre eux/elles. On peut conclure qu'il n'y a pas de redondance et ainsi que chaque position a son "utilité". En effet, seules les positions D/G sont corrélées, mais ceci paraît logique. 

Cette étape fait partie des arguments en faveur de la validation du test. 

## Analyse par exercice : Tests de Student de moyenne (moyenne=0, moyenne=1)

```{r}
#AdductorStretch

mean(donnees_creps$AdductorStretch)

res <- t.test(donnees_creps$AdductorStretch, mu=0, alternative="greater")
res$p.value

res1 <- t.test(donnees_creps$AdductorStretch, mu=1, alternative="less")
res1$p.value

#pertinent de faire un test de student pour une variable aléatoire qui suit une loi de Bernoulli? (moyenne = p = proba que X=1) = résultat d'une expérience à deux issues (loi discrète)
#ou plutôt faire un test sur la valeur de la proportion (page 62 poly stat inférentielles 3A-S2?)
#Rq page 63, test de proprtion si n est petit, quand n est grand, on applique le TCL et on fait un test de niveau asymptotique  alpha.
#donc test de student est ici un test asymptotique d'égalité de la moyenne?

# x correspond à la moyenne observée 
# mu correspond à la moyenne théorique

#x=mean(donnees_creps$nom_exo)
 # Affichage de la p-value
#res$parameter # Affichage du dégré de liberté
#res$statistic # Affichage  de la statistique t
```
```{r}
#HamstringStretchG

mean(donnees_creps$HamstringStretchG)

res <- t.test(donnees_creps$HamstringStretchG, mu=0, alternative="greater")
res$p.value

res1 <- t.test(donnees_creps$HamstringStretchG, mu=1, alternative="less")
res1$p.value
```


```{r}
#HamstringStretchD

mean(donnees_creps$HamstringStretchD)

res <- t.test(donnees_creps$HamstringStretchD, mu=0, alternative="greater")
res$p.value

res1 <- t.test(donnees_creps$HamstringStretchD, mu=1, alternative="less")
res1$p.value
```

```{r}
#QuadStretchG

mean(donnees_creps$QuadStretchG)

res <- t.test(donnees_creps$QuadStretchG, mu=0, alternative="greater")
res$p.value

res1 <- t.test(donnees_creps$QuadStretchG, mu=1, alternative="less")
res1$p.value
```

```{r}
#QuadStretchD

mean(donnees_creps$QuadStretchD)

res <- t.test(donnees_creps$QuadStretchD, mu=0, alternative="greater")
res$p.value

res1 <- t.test(donnees_creps$QuadStretchD, mu=1, alternative="less")
res1$p.value
```

```{r}
#PigeonPoseG

mean(donnees_creps$PigeonPoseG)

res <- t.test(donnees_creps$PigeonPoseG, mu=0, alternative="greater")
res$p.value

res1 <- t.test(donnees_creps$PigeonPoseG, mu=1, alternative="less")
res1$p.value
```

```{r}
#PigeonPoseD

mean(donnees_creps$PigeonPoseD)

res <- t.test(donnees_creps$PigeonPoseD, mu=0, alternative="greater")
res$p.value

res1 <- t.test(donnees_creps$PigeonPoseD, mu=1, alternative="less")
res1$p.value
```

```{r}
#Chandelier

mean(donnees_creps$Chandelier)

res <- t.test(donnees_creps$Chandelier, mu=0, alternative="greater")
res$p.value

res1 <- t.test(donnees_creps$Chandelier, mu=1, alternative="less")
res1$p.value
```

```{r}
#ArmClockG

mean(donnees_creps$ArmClockG)

res <- t.test(donnees_creps$ArmClockG, mu=0, alternative="greater")
res$p.value

res1 <- t.test(donnees_creps$ArmClockG, mu=1, alternative="less")
res1$p.value
```

```{r}
#ArmClockD

mean(donnees_creps$ArmClockD)

res <- t.test(donnees_creps$ArmClockD, mu=0, alternative="greater")
res$p.value

res1 <- t.test(donnees_creps$ArmClockD, mu=1, alternative="less")
res1$p.value
```

```{r}
#ReverseTable

mean(donnees_creps$ReverseTable)

res <- t.test(donnees_creps$ReverseTable, mu=0, alternative="greater")
res$p.value

res1 <- t.test(donnees_creps$ReverseTable, mu=1, alternative="less")
res1$p.value
```

```{r}
#OverheadSquat

mean(donnees_creps$OverheadSquat)

res <- t.test(donnees_creps$OverheadSquat, mu=0, alternative="greater")
res$p.value

res1 <- t.test(donnees_creps$OverheadSquat, mu=1, alternative="less")
res1$p.value
```

```{r}
#HurdleStepG

mean(donnees_creps$HurdleStepG)

res <- t.test(donnees_creps$HurdleStepG, mu=0, alternative="greater")
res$p.value

res1 <- t.test(donnees_creps$HurdleStepG, mu=1, alternative="less")
res1$p.value
```

```{r}
#HurdleStepD

mean(donnees_creps$HurdleStepD)

res <- t.test(donnees_creps$HurdleStepD, mu=0, alternative="greater")
res$p.value

res1 <- t.test(donnees_creps$HurdleStepD, mu=1, alternative="less")
res1$p.value
```

```{r}
#HamstringCurlG

mean(donnees_creps$HamstringCurlG)

res <- t.test(donnees_creps$HamstringCurlG, mu=0, alternative="greater")
res$p.value

res1 <- t.test(donnees_creps$HamstringCurlG, mu=1, alternative="less")
res1$p.value
```

```{r}
#HamstringCurlD

mean(donnees_creps$HamstringCurlD)

res <- t.test(donnees_creps$HamstringCurlD, mu=0, alternative="greater")
res$p.value

res1 <- t.test(donnees_creps$HamstringCurlD, mu=1, alternative="less")
res1$p.value
```

```{r}
#CopenhagenPlankG

mean(donnees_creps$CopenhagenPlankG)

res <- t.test(donnees_creps$CopenhagenPlankG, mu=0, alternative="greater")
res$p.value

res1 <- t.test(donnees_creps$CopenhagenPlankG, mu=1, alternative="less")
res1$p.value
```

```{r}
#CopenhagenD

mean(donnees_creps$CopenhagenD)

res <- t.test(donnees_creps$CopenhagenD, mu=0, alternative="greater")
res$p.value

res1 <- t.test(donnees_creps$CopenhagenD, mu=1, alternative="less")
res1$p.value
```

```{r}
#PushUp

mean(donnees_creps$PushUp)

res <- t.test(donnees_creps$PushUp, mu=0, alternative="greater")
res$p.value

res1 <- t.test(donnees_creps$PushUp, mu=1, alternative="less")
res1$p.value
```

```{r}
#CoreActivation

mean(donnees_creps$CoreActivation)

res <- t.test(donnees_creps$CoreActivation, mu=0, alternative="greater")
res$p.value

res1 <- t.test(donnees_creps$CoreActivation, mu=1, alternative="less")
res1$p.value

#tester si moyenne très petite est-ce que p-valeur significative? combien il faut de moyenne pour qu'elle le soit avec notre échantillon??? même 0,2 considéré comme signifcativement différent de 0!
```

Toutes ces p-valeurs des différents tests de Student sont très faibles. Ainsi, on peut fortement rejeter les hypothèses d'une moyenne de chacun des exercices égale à 0 ou à 1.
On peut ainsi en conclure que chaque exercice semble avoir son utilité, en permettant de différencier les différents individus. En effet, une moyenne nulle ou à l'inverse égale à 1 aurait "classé"" tous les individus d'un même côté et n'aurait pas permis d'apporter une quelconque information quant à la possibilité de blessure d'un athlète comparé à un autre.
Cela apporte un nouvel argument en faveur de la validation du protocole de test TM2S.

# Analyse test/blessure (certaines zones touchées)
##quel type de blessure selon les pôles?
## quelle indisponibilité moyenne?
## quelle fréquence?

# Ouverture
## Étude de l'apparition de blessures en fonction de la nature du sport

On définit la nouvelle variable `Contact` dans notre jeu de données, permettant de savoir si le sport pratiqué par l'individu en question est un sport de contact ou non.
Dans notre cas, les sports considérés comme sports de contact sont la boxe française et le basket-ball.
Cette nouvelle distinction entre les sports nous permettra d'identifier d'éventuelles corrélations avec les scores obtenues et les répercussions sur les blessures observées chez certains athlètes.

```{r}
donnees_creps$Contact=donnees_creps$POLES=="BK"|donnees_creps$POLES=="BF"|donnees_creps$POLES=="R"
donnees_creps
```
```{r}
AC<-(sum(donnees_creps$Contact)/count(donnees_creps))*100

SC<-(sum(donnees_creps$Contact==FALSE)/count(donnees_creps))*100

pie(table(donnees_creps$Contact),labels=c("Without contact","With contacts"), main="Athletes distribution according to sport category : with/without contacts")

```
```{r}
ggplot(data = donnees_creps) + geom_histogram(aes(x = SCORE, fill = Contact), binwidth = 0.5) + scale_x_continuous(breaks=seq(0, 20, by = 1)) + xlab("Score") + ylab("Size") + ggtitle("Athletes number versus obtained score (all centres) according to centre type") + theme(plot.title =element_text(,,,12)) 
```
Ce sont les athlètes de sports de contact que l'on retrouve le plus dans les scores très faibles, c'est-à-dire inférieurs à 5.
Entre 6 et 13 (15??) (inclus) ce sont plutôt les athlètes de sports sans contact que l'on retrouve en majorité (mais équitables pour les scores de 8 et 10).
Plus de 13 : bien répartis. Autant d'athlètes SC qui ont 18 que d'athlètes AC cumulés qui ont 16 ou 19 ; proportions quasi équitables en 14.

IDEE :
Nouveaux seuils ?? 0-5 ; 6-13 : 13-20 ?... 
Ou proposer 2 catégories de seuils selon AC/SC : et ainsi le jugement serait différent 
(ex : "faible" pour un basketteur(AC) serait "très faible" pour une nageuse synchr(SC))
On pourrait définir de nouveaux seuils pour de nouvelles catégories de scores selon la nature du sport (avec / sans contacts).


```{r}
boxplot(donnees_creps$SCORE ~ donnees_creps$Contact, cex.axis = 0.8, main = "Scores versus centre type Boxplots", 
        cex.main = 0.9,
        ylim=c(0,20),
        xlab = "Contact", ylab = "Score",
        names=c("No","Yes"))
```
D'un point de vue global ici, les scores obtenus par les sportifs "sans contact" sont plus élevés que ceux obtenus par les sportifs "avec contacts", comme en témoigne la position des deux boîtes grises.
On note que les scores des sports sans contact sont plus élevés : 50% des scores sont entre 9 et 12, la médiane est à 9.5 tandis que 50% des scores des sports de contact (BF,BK,R) s'étendent entre 5 et 10, avec une médiane à 8.
75% des athlètes en sports AC ont moins de 10/20.
75% des athlètes en sports SC ont plus de 8/20.
Cohérence avec plot du dessus.

```{r}
par(mfrow=c(2,2))
boxplot(donnees_creps$MOBINF ~donnees_creps$Contact, ylab="Lower Mobility Score", xlab="Contact",names=c("No","Yes"))
boxplot(donnees_creps$MOBSUP ~donnees_creps$Contact, ylab="Upper Mobility Score", xlab="Contact",names=c("No","Yes"))
boxplot(donnees_creps$STABINF ~donnees_creps$Contact, ylab="Lower Stability Score", xlab="Contact",names=c("No","Yes"))
boxplot(donnees_creps$STABSUP ~donnees_creps$Contact,ylab="Upper Stability Score", xlab="Contact",names=c("No","Yes"))
mtext("Score versus centre type Boxplots per exercises category",side = 3, line = -1,font=2, outer = TRUE)
```
En mobilité inf :médiane AC =2 // médiane SC=3
75% des athlètes en sports AC ont moins de 4/8 : seulement 25% ont au dessus de la moyenne.
Tandis que : 50% des athlètes de sports SC ont au moins 3/8.
En mobilité sup : médiane AC =1 // médiane SC=2 ; 
En stabilité inf : médianes alignées à 3. 50% des scores sont entre 1 et 4/6 pour les AC et 50% des scores sont entre 2 et 5 ppur les athlètes des sports SC.
50% des athlètes de sports AC ont moins de 2/6.
(A revoir cette section stab inf)
En Stabilité sup : médianes à 1 quelque soit la catégorie (Avec Cont/SC). Médiane confondue avec 3ième quartile pour les athlètes des sports AC et avec 1er quartile pour athlètes des sports SC.

```{r}
Contact=donnees_creps$Contact
tab_mean2 <- tapply(SCORE, Contact, mean) # moyenne des scores pour chaque pôle
tab_median2 <- tapply(SCORE, Contact, median) # médiane des scores pour chaque pôle
tab_mean2
tab_median2
```
```{r}
donnees_creps$Contact=as.factor(donnees_creps$Contact)

ao.score.contact = lm(SCORE ~ Contact, data = donnees_creps)
summary(ao.score.contact)
```
Test de significativité de la varible Contact: p-valeur=0.0744. On ne rejette pas avec certitude la nullité du paramètre, mais on peut tout de même la rejeter en se fixant un seuil de risque égal à 10% (ou même 8%). Donc la variable Contact semble être utile pour expliquer le score global.


```{r}
#essai
ao.score_mob_inf.contact = lm(donnees_creps$MOBINF ~ Contact, data = donnees_creps)
summary(ao.score_mob_inf.contact)

```
R^2 très bas...
Mais p-valeur inférieure à 5% donc on rejette la nullité des paramètres! Donc bon signe? car veut dire que la variable contact est utile pour expliquer la différence des scores?



```{r}
donnees_bless$Contact=donnees_bless$POLE=="BK"|donnees_bless$POLE=="BF"
donnees_bless$Contact=as.factor(donnees_bless$Contact)
donnees_creps$Contact=as.factor(donnees_creps$Contact)
```

```{r}
plot(donnees_creps$SCORE ~donnees_creps$Contact, main="Score versus centre type Boxplots", labels=c("No", "Yes"), ylab="Score", xlab="Contact")
plot(donnees_bless$BLESS_POURC ~donnees_bless$Contact, main="Injuries percentage versus type centre Boxplots", labels=c("No", "Yes"), ylab="Injuries percentage", xlab="Contact")
```

```{r}
par(mfrow=c(1,2))
plot(donnees_bless$BLESS_POURC ~donnees_bless$Contact, ylab="", xlab="", axes= FALSE, medcol = "red", boxcol = "red")
axis(2 , xlim=c(0,100), col="red",col.axis="red",at=seq(0, 101, by=10), cex.axis = 0.7) 
mtext("Injuries Percentage",side=2,line=2.5, col = "red")
axis(1,at=c(1:2), labels=c("No", "Yes"), cex.axis = 0.8)
mtext("Contact",side=1,line=2.5,col="black") 
plot(donnees_creps$SCORE ~donnees_creps$Contact, ylab="", xlab="", axes = FALSE,col="blue")
axis(4, ylim=c(0,20),col="blue",col.axis="blue",at=seq(0, 20, by=2), cex.axis = 0.8) 
mtext("Score",side=4,line=2.5, col="blue") 
axis(1,at=c(1:2), labels=c("No", "Yes"), cex.axis = 0.8)
mtext("Contact",side=1,line=2.5,col="black") 
box()
mtext("Comparison between Score and injured people percentage by centre type",side=3,line=-1,font=2)
```

On a pu voir avec les anova effectuées juste avant qu'il y avait un lien entre le score obtenu et le type de pôle.
Graphiquement une légère corrélation semble apparaître. Est-elle légitime/significative?

```{r}
ao.score.contact = lm(BLESS_POURC ~ Contact, data = donnees_bless)
summary(ao.score.contact)
```
R^2 pas si horrible que ça!.
Mais On voit que la p-valeur du test de significativité de la variable Contact est grande. Donc on ne peut pas rejeter l'hypothèse de sa nullité. La variable Contact ne peut pas expliquer le pourcentage de blessure. On peut aussi le voir avec la p-valeur du F-test de comparaison avec le modèle blanc qui est elle aussi très grande!

Donc: cf si on obtient les mêmes conclusions avec les nouvelles données et le temps d'indispo par pôles au lieu du pourcentage de blessure! (fichier avec tous les détails par personne et faire un total et ramener en pourcentage par rapport au nombre de personnes dans la pôle). Si la variable contact n'a toujours aucune influence, alors ne sert vraiment pas à expliquer la blessure.

PB ici pour cette anova: on a que deux individus "avec contact", et quatre individus "sans contact", ce qui ne fait vraiment pas bcp..

Mais est-ce que ce serait tout de même justifié de changer sensiblement les seuils de catégorisation des scores en fonction de cette variable? (comme Alexia avait suggéré). Piste à creuser, remarquer si il y a une différence dans les scores (cela semble être le cas avec les anova), et une différence dans le "score qui suffit à se blesser"?


Faire une ANOVA à plusieurs facteurs?! Avec le facteur Pole et le facteur Contact?! Pour expliquer le score? et les blessures?
Pour expliquer les blessures: en fait c'est pas juste de faire une anova, car le pourcentage de blessures est calculé par pôle, donc faire une anova du pourcentage de blessures par pole en fonction des poles c'est pas logique ? plutôt une régression linéaire?? (ok je m'embrouille je crois je reprendrai ça à tête reposée)
Mais si on fait ça avec les temps d'indispo sur le nouveau fichier du coup y a plus ce problème! A faire..

Transformer le score en variable explicative! Car jusqu'ici on a simplement comparer des études réalisées séparément sur les variables réponses correspondant au score et à la blessure.
Pb: sans le score par individu c'est compliqué..
Mais il serait possible de construire une variable correspondant au "score moyen par pôle"? et d'éventuellement faire une ANCOVA pour la variable réponse "Temps d'indispo" (par pôle), avec les variables explicatives (Pôle, Score moyen)? ou pas logique du tout?

Donc travail avec les nouvelles données à faire!

+cf cette histoire de seuils à fixer? de manière empirique? avec les nouvelles données?

